臺灣士林地方法院刑事判決　　　　　　　 96年度訴字第864號
公　訴　人　臺灣士林地方法院檢察署檢察官
被　　　告　乙○○
上列被告因偽造文書等案件，經檢察官提起公訴（96年度偵緝字
第1011號），本院判決如下：
    主  文
乙○○行使偽造私文書，足以生損害於公眾及他人，累犯，處有
期徒刑伍月，如易科罰金以銀元參佰元即新臺幣玖佰元折算壹日
。編號011533號民國93年10月30日機車買賣合約書上偽造之「甲
○○」署押（含簽名及指印各參枚）均沒收。
    事  實
一、乙○○曾於民國89年間，因違反著作權法案件，為臺灣臺北
    地方法院判處有期徒刑3 月確定，於90年2 月19日易科罰金
    執行完畢，仍不知悔改，竟意圖為自己不法之所有，於93年
    10月30日上午6 時許，在臺北縣永和市○○○路○ 段河濱公
    園內，徒手竊取甲○○所有車牌LU6-760 號重型機車1 輛（
    含車內甲○○所有之國民身分證、強制汽車責任保險證、行
    車執照各1 張），得手後，旋即於同日中午12時許，將上開
    所竊得機車騎往臺北市大同區○○○路○ 段106 號「榮益車
    行」，假冒甲○○之名義，以新臺幣（下同）2 萬元之價格
    ，出售予榮益車行老闆馬榮煌，且在機車買賣合約書上，偽
    造「甲○○」之署押（含簽名及指印各3 枚），進而偽造該
    合約書上關於甲○○部分之私文書，並行使該私文書交付予
    馬榮煌，足生損害於甲○○及公路監理機關對機車管理之正
    確性。
二、案經臺灣士林地方法院檢察署檢察官於他案件發覺簽分偵查
    起訴。
    理  由
一、上開犯罪事實，業據被告於本院審理中坦承不諱，核與證人
    馬榮煌、甲○○於警詢及檢察官偵查中證述之情節相符（參
    見94年偵1090號偵查卷(一)第6 至8 頁、第15至17頁、卷(二)第
    3 至5 頁、94年他849 號偵查卷第13頁，被告及檢察官均同
    意有證據能力），且有機車買賣合約書、重型機車行車執照
    及強制汽車責任保險之保險證影本各1 紙（參見94年偵1090
    號偵查卷(一)第14頁、19頁）、內政部警政署刑事警察局94年
    2 月18日刑紋字第0940022076號鑑驗書1 份、編號011533號
    93年10月30日簽立之機車買賣合約書原本1 份（參見94年偵
    字第1090號偵查卷(二)第8 至12頁）附卷可憑，甚為明確，再
    被告偽造該合約書上關於甲○○部分之私文書，並行使該私
    文書交付予馬榮煌，足生損害於甲○○及公路監理機關對機
    車管理之正確性，應堪認定。從而，本件事證明確，被告之
    犯行洵堪認定。
二、核被告所為，係犯刑法第320 條第1 項竊盜既遂罪、同法第
    216 條、第210 條行使偽造私文書罪。被告偽造署押為偽造
    私文書之部分行為，而偽造私文書之低度行為又為行使之高
    度行為所吸收，均不另論罪。
三、查被告行為後，刑法於94年2 月2 日修正公布，95年7 月1
    日施行，其中刪除第55條牽連犯之規定，並修正第2 條（新
    舊法之比較適用）、第33條（罰金刑）、第47條（累犯）等
    規定。其中第2 條第1 項「行為後法律有變更者，適用行為
    時之法律。但行為後之法律有利於行為人者，適用最有利於
    行為人之法律」之規定，係規範行為後法律變更所生新舊法
    律比較適用之準據法，於刑法修正施行後，自應適用該修正
    後之第2 條第1 項之規定，為「從舊從輕」之比較。又比較
    新舊法時，應就罪刑有關之共犯、未遂犯、想像競合犯、牽
    連犯、連續犯、結合犯，以及累犯加重、自首減輕暨其他法
    定加減原因（如身分加減）與加減例等一切情形，綜其全部
    罪刑之結果而為比較後，再適用有利於行為人之法律處斷，
    而不得一部割裂分別適用不同之新舊法（最高法院95年度第
    8 次刑事庭會議決議參照）。經查：
  (一)修正後刑法第55條牽連犯之規定業經刪除，被告所為竊盜既
    遂罪與行使偽造私文書罪，有方法、目的之牽連關係，於刑
    法修正前依牽連犯之規定，從一重罪處斷，而於刑法修正後
    ，則應分論併罰。此刪除雖非犯罪構成要件之變更，但顯已
    影響行為人刑罰之法律效果，自屬法律有變更，比較新、舊
    法結果，行為時即修正前牽連犯之規定較有利於被告。
  (二)罰金刑部分，刑法分則編各罪所定罰金刑之貨幣單位原為銀
    元，修正前刑法第33條第5 款規定「罰金：1 元（銀元）以
    上。」，而依罰金罰鍰提高標準條例規定，就72年6 月26日
    前修正之刑法部分條文罰金數額提高2 至10倍，其後修正者
    則不提高倍數，並依現行法規所定貨幣單位折算新臺幣條例
    規定，以銀元1 元折算新臺幣3 元；修正後刑法第33條第5
    款規定「罰金：新臺幣1,000 元以上，以百元計算之」，刑
    法第33條第5 款所定罰金貨幣單位經修正為新臺幣後，刑法
    分則各罪所定罰金刑之貨幣單位亦應配合修正為新臺幣，為
    使刑法分則編各罪所定罰金之最高數額與刑法修正前趨於一
    致，乃增訂刑法施行法第1 條之1 「中華民國94年1 月7 日
    刑法修正施行後，刑法分則編所定罰金之貨幣單位為新臺幣
    。94年1 月7 日刑法修正時，刑法分則編未修正之條文定有
    罰金者，自94年1 月7 日刑法修正施行後，就其所定數額提
    高為30倍。但72年6 月26日至94年1 月7 日新增或修正之條
    文，就其所定數額提高為3 倍」。從而，刑法分則編各罪所
    定罰金刑之最高數額，於上開規定修正後並無不同，惟修正
    後刑法第33條第5 款所定罰金刑最低數額，較之修正前提高
    ，自以修正前刑法第33條第5 款規定較有利於被告。
  (三)修正前刑法第47條規定：「受有期徒刑之執行完畢，或受無
    期徒刑或有期徒刑一部之執行而赦免後，5 年以內再犯有期
    徒刑以上之罪者，為累犯，加重本刑至2 分之1 。」，修正
    後該47條第1 項規定：「受徒刑之執行完畢，或一部之執行
    而赦免後，5 年以內故意再犯有期徒刑以上之罪者，為累犯
    ，加重本刑至2 分之1 。」，則被告有如事實欄所載之犯罪
    科刑及執行情形，此有臺灣高等法院被告前案紀錄表在卷可
    按，其係於受有期徒刑之執行完畢後，5 年內故意再犯本件
    有期徒刑以上之罪，無論依修正前後之新舊法，均為累犯，
    並無何者有利或不利之情形。
  (四)經就上述各條文之修正為綜合比較，並揆諸首揭說明，自應
    整體適用上開被告行為時之修正前刑法規定。查被告有事實
    欄所示犯罪科刑執行情形，此有臺灣高等法院被告前案紀錄
    表1 紙附卷可憑，其於前案有期徒刑執行完畢後，5 年內故
    意再犯本件有期徒刑以上之罪，為累犯，應依修正前刑法第
    47條之規定加重其刑。又被告所為上開2 罪間有方法、目的
    之牽連關係，應依修正前刑法第55條牽連犯之規定，從一重
    之行使偽造私文書罪論處。
  (五)另修正刑法係自95年7 月1 日起施行，在此之前，刑法分則
    編有關罰金刑之貨幣單位係銀元；且依刑法分則編應處罰金
    者，應適用罰金罰鍰提高標準條例第1 條之規定；亦即應按
    各該具體條文制定或修正之時間先後，定其提高之倍數。惟
    被告行為後，刑法施行法增訂第1 條之1 ，於95年6 月14日
    經總統公布，並自同年7 月1 日起施行；該條規定：「中華
    民國94年1 月7 日刑法修正施行後，刑法分則編所定罰金之
    貨幣單位為新臺幣。94年1 月7 日刑法修正時，刑法分則編
    未修正之條文定有罰金者，自94年1 月7 日刑法修正施行後
    ，就其所定數額提高為30倍。但72年6 月26日至94年1 月7
    日新增或修正之條文，就其所定數額提高為3 倍」。亦即自
    95年7 月1 日起，刑法分則編所定罰金之貨幣單位，由原來
    之銀元改為新臺幣；且94年1 月7 日刑法修正時，刑法分則
    編未修正之條文定有罰金者，自95年7 月1 日起，有關罰金
    之數額提高為30倍。本案被告等所犯刑法第320 條第1 項之
    罪，該罪自24年年7 月1 日施行後即未再修正，依增訂刑法
    施行法第1 條之1 之規定，其罰金以新台幣為單位，數額應
    提高30倍。此與增訂前之罰金以銀元為單位，且適用罰金罰
    鍰提高標準條例第1 條前段之結果應提高10倍，而新台幣與
    銀元之比例為3 ：1 ，換算結果亦為30倍者，並無不同。亦
    即增訂刑法施行法第1 條之1 之意旨，僅在使刑法規範之罰
    金刑之貨幣單位，一律改為新台幣，並使增訂前後有關罰金
    刑提高之倍數一致，對被告而言，並無有利、不利之比較適
    用之問題，且此增訂之規定應屬罰金罰鍰提高標準條例第1
    條但書之情形，當無同條前段規定之適用，自應逕行適用刑
    法施行法第1 條之1 之規定。
四、爰審酌被告曾有犯罪前科，年輕力壯，理應奮發向上，卻不
    尋正途而竊取他人機車等物，並偽造他人名義出售，所竊機
    車價值不低，惟其犯罪後坦承犯行，表示有心改過，態度尚
    稱良好等一切情狀，量處如主文所示之刑。又修正前刑法第
    41條第1 項前段規定：「犯最重本刑為5 年以下有期徒刑以
    下之刑之罪，而受6 個月以下有期徒刑或拘役之宣告，因身
    體、教育、職業、家庭之關係或其他正當事由，執行顯有困
    難者，得以1 元以上3 元以下折算1 日，易科罰金。」，而
    被告行為時之易科罰金折算標準，依95年7 月1 日修正條文
    施行前罰金罰鍰提高標準條例第2 條前段之規定（該條業經
    總統於95年5 月17日公布刪除，並自95年7 月1 日失效），
    就其原定數額提高為100 倍折算1 日，則被告行為時之易科
    罰金折算標準，應以銀元100 元至300 元折算1 日，經折算
    為新臺幣後，係以新臺幣300 元至900 元折算為1 日；惟修
    正後之刑法第41條第1 項前段則規定：「犯最重本刑為5 年
    以下有期徒刑以下之刑之罪，而受6 個月以下有期徒刑或拘
    役之宣告者，得以新臺幣1,000 元、2,000 元或3,000 元折
    算1 日，易科罰金。」，比較修正前後之易科罰金折算標準
    ，依刑法第2 條第1 項前段之規定，應適用修正前刑法第41
    條第1 項前段及修正前罰金罰鍰提高標準條例第2 條前段之
    規定定其易科罰金之折算標準，以示懲儆。再編號011533號
    93年10月30日機車買賣合約書上偽造之「甲○○」署押（含
    簽名及指印各參枚）均應依刑法第219 條之規定宣告沒收。
    另被告雖係於96年4 月24日以前犯本罪，惟其係於94年12月
    30日為臺灣士林地方法院檢察署發布通緝，而於中華民國96
    年罪犯減刑條例96年7 月16日施行後之96年8 月1 日為警逮
    捕到案，而非自動歸案接受偵查，此有通緝書及臺北縣政府
    警察局永和分局通緝案件報告書可查，則依中華民國96年罪
    犯減刑條例第5 條之規定，不得減刑，附此敘明。
據上論斷，應依刑事訴訟法第299 條第1 項前段，刑法第2 條第
1 項前段、第320 條第1 項、第216 條、第210 條、修正前刑法
第55條、第47條、第41條第1 項前段、第219 條，刑法施行法第
1 條之1 第1 項、第2 項前段，修正前罰金罰鍰提高標準條例第
2 條，現行法規所定貨幣單位折算新臺幣條例第2 條，判決如主
文。
本案經檢察官翁偉倫到庭執行職務。
中　　華　　民　　國　　96　　年　　11　　月　　15　　日
　　　　　　　　　刑事第一庭審判長法  官  雷雯華
                                  法  官  賴邦元
                                  法  官  林清吉
以上正本證明與原本無異。
如不服本判決，應於收受送達後10日內向本院提出上訴書狀，其
未敘述上訴之理由者並得於提起上訴後20日內向本院補提理由書
（均須按他造當事人之人數附繕本）。
                                  書記官  陳如玲
中　　華　　民　　國　　96　　年　　11　　月　　15　　日
附錄本案論罪科刑法條之依據:
刑法第320 條
意圖為自己或第三人不法之所有，而竊取他人之動產者，為竊盜
罪，處5 年以下有期徒刑、拘役或5 百元以下罰金。
意圖為自己或第三人不法之利益，而竊佔他人之不動產者，依前
項之規定處斷。
前二項之未遂犯罰之。
刑法第210條
偽造、變造私文書，足以生損害於公眾或他人者，處 5 年以下有
期徒刑。
刑法第216條
行使第210 條至第215 條之文書者，依偽造、變造文書或登載不
實事項或使登載不實事項之規定處斷。
